臺灣臺南地方法院刑事判決　　　
110年度訴字第1074號
公  訴  人  臺灣臺南地方檢察署檢察官
被      告  歐晉綸



選任辯護人  陳永祥律師
上列被告因違反毒品危害防制條例案件，經檢察官提起公訴(
110年度偵字第16899、17136號)，本院判決如下：
    主  文
歐晉綸犯販賣第三級毒品而混合二種以上之毒品罪，處有期徒刑
參年拾月。
扣案Apple Iphone11行動電話一支(含門號Z○○○○○○○○○號SIM卡一
枚)沒收。未扣案販賣毒品所得新臺幣壹萬陸仟元沒收，於全部
或一部不能沒收或不宜執行沒收時，追徵其價額。
    事  實
一、歐晉綸明知Mephedrone、4-methyl-N,N-dimethylcathinone
    係毒品危害防制條例第2條第2項第3款列管之第三級毒品，
    不得擅自販賣，竟意圖營利，基於販賣混合含有第三級毒品
    咖啡包之犯意，先以其所有Apple Iphone11手機中FACETIME
    功能與蔡佳富聯繫，復於民國110年2月2日22時30分許，雙
    方約定歐晉綸駕駛車號000-0000號自用小客車，在臺南市○○
    區○○○道○號安定交流道附近，將摻有上揭第三級毒品成分之
    咖啡包100包，以每包新臺幣（下同）160元之價格，販賣予
    蔡佳富，歐晉綸當場收取價金1萬6,000元。嗣因警查獲蔡佳
    富持有上揭毒品咖啡包後，循線溯源追查，始查悉上情。
二、案經臺灣臺南地方檢察署檢察官指揮及臺南市政府警察局第
    五分局報請偵查起訴。
    理  由
一、程序事項
㈠、本件所引用具傳聞證據性質之供述證據，因檢察官、被告歐
    晉綸及其辯護人於本案言詞辯論終結前，均未爭執證據能力
    ，本院審酌前開證據之作成或取得之狀況，並無非法或不當
    取證之情事，且亦無顯不可信之情況，依刑事訴訟法第159
    條之5規定，均具有證據能力。
㈡、其餘非供述證據性質之證據資料，則均無違反法定程序取得
    之情形，依刑事訴訟法第158條之4規定之反面解釋，亦應有
    證據能力，合先敘明。
二、認定事實之證據
㈠、訊據被告對上開犯罪事實坦承不諱（偵卷第7-9頁、本院卷第
    155頁），核與證人蔡佳富證述相符（警卷第47頁、偵卷第5
    1-53頁），並有被告手機Apple ID資料、證人手機翻拍照片
    、被告使用之車號000-0000號自用小客車車籍資料及車輛照
    片、該車號車輛辨識系統照片、行車軌跡比對圖、本院110
    年聲搜字第731號搜索票（南院刑搜字第7261號）、臺南市
    政府警察局第五分局搜索扣押筆錄、扣押物品目錄表、證人
    另案臺南市政府警察局第五分局南市警五偵字第1100079644
    號刑事案件報告書所附扣押物品清單、扣案毒品咖啡包照片
    及高雄市立凱旋醫院濫用藥物成品檢驗鑑定書附卷可稽（警
    卷第63-69、97-111、115-119頁、偵卷第40頁），被告任意
    性自白與事實相符，得採為認定事實之證據。
㈡、我國查緝毒品之施用或販賣一向執法甚嚴，對於販賣毒品者
    尤科以重度刑責，又販賣毒品既係違法行為，當非可公然為
    之，亦無公定價格，且容易分裝並增減份量，而每次買賣之
    價量，可能隨時依雙方關係深淺、資力、需求量及對行情之
    認知、來源是否充裕、查緝是否嚴謹、購買者被查獲時供述
    購買對象之可能風險之評估等情形，而異其標準，非可一概
    而論；而買受毒品之人通常亦無法探知販毒者賺取利潤幾何
    ，是販賣毒品之利得，除販毒者坦承犯行或價量俱臻明確外
    ，委難察得實情，販賣之人從價差或量差中牟利之方式雖異
    ，其意圖營利之販賣行為則同一。是以因本案第三級毒品均
    量微價高，販賣者率有利益可圖，被告販賣上開第三級毒品
    ，如無利益可得，又豈會甘冒遭警查獲可能處以重刑之風險
    而如此作為，且被告自承：是以1包150元的價格購入，1包
    賺10元，賣出價格是1包算160元等語(見偵卷第8頁、本院卷
    第156頁)，足證被告販賣毒品咖啡包之犯行具有意圖營利之
    目的，至為灼然。
㈢、綜上所述，本案事證明確，被告犯行已堪認定，應依法論科
    。
三、論罪科刑
㈠、犯前5條之罪而混合2種以上之毒品者，適用其中最高級別毒
    品之法定刑，並加重其刑之2分之1，毒品危害防制條例第9
    條第3項已有明定。該規定之立法理由揭櫫「本條第3項所稱
    之混合，係指將2種以上之毒品摻雜調合，無從區分而言(如
    置於同一包裝)。依目前毒品查緝實務，施用混合毒品之型
    態日益繁多，且因混合毒品之成分複雜，施用後所造成之危
    險性及致死率均高於施用單一種類者，為加強遏止混合毒品
    之擴散，爰增訂第3項，規定犯第4條至第8條之罪，而有混
    合2種以上毒品之情形者，加重其刑至二分之一。另本項係
    屬分則之加重，為另一獨立之犯罪型態，如其混合2種以上
    毒品屬不同級別，應依最高級別毒品所定之法定刑，並加重
    其刑至二分之一，例如販賣混合第三級及第四級毒品者，依
    販賣第三級毒品之法定刑處斷，並加重其刑至二分之一；如
    屬同一級別者，因無從比較高低級別，則依各該級別毒品所
    定之法定刑，加重其刑至二分之一，併予敘明」(毒品危害
    防制條例第9條第3項109年1月15日立法理由參照)。是自應
    認在販賣混合相同級別毒品之情況下，仍應依毒品危害防制
    條例第9條第3項之規定，加重其刑至2分之1。查系爭混合毒
    品咖啡包含有Mephedrone、4-methyl-N,N-dimethylcathino
    ne，2種第三級毒品成分，有前揭鑑定書在卷可證，自該當
    混合2種以上毒品之客觀構成要件；而該等成分業經摻雜、
    調合後置於同一包裝內，作為沖泡咖啡包販售，此有咖啡包
    照片附卷足參（警卷第99頁），亦即被告所販售之毒品並非
    一般傳統透明夾鏈袋包裝之毒品，參以被告自承知悉咖啡包
    不是正常的咖啡包（偵卷第11-13頁），未曾與上手確認咖
    啡包內容物，則咖啡包內可能混有二種以上之毒品成分一事
    ，被告自難推諉不知，則被告主觀上對於所販售咖啡包之包
    裝內含有二種以上之毒品成分一事應有所認識。是核被告所
    為，係犯毒品危害防制條例第9條第3項、第4條第3項之販賣
    第三級毒品而混合二種以上之毒品罪；公訴意旨認被告係犯
    毒品危害防制條例第4條第3項之販賣第三級毒品罪，尚有未
    洽，惟起訴基本事實相同，爰依法變更起訴法條，並當庭告
    知被告變更之罪名後許其陳述意見（本院卷第46、148頁）
    ，並給予被告及辯護人辨明之機會，已無礙被告訴訟防禦權
    之行使，爰依法變更起訴法條。
㈡、按犯毒品危害防制條例第4條至第8條之罪於偵查及歷次審判
    中均自白者，減輕其刑，毒品危害防制條例第17條第2項定
    有明文。查被告就本案販賣混合第三級二種以上毒品犯行，
    於偵查及本院審理時，均自白犯罪，應依毒品危害防制條例
    第17條第2項之規定，減輕其刑，並依法先加後減之。
㈢、再按犯毒品危害防制條例第4條至第8條、第10條或第11條之
    罪，供出毒品來源，因而查獲其他正犯或共犯者，減輕或免
    除其刑，為同條例第17條第1項所明定。而所謂「供出毒品
    來源，因而查獲者」，係指具體提供毒品來源之資訊，使有
    偵查（或調查）犯罪職權之公務員知悉而對之發動偵查（或
    調查），並因而破獲者而言（最高法院99年度臺上字第4392
    號判決參照）。被告雖稱是向「聰偉」所購買，並提供該人
    之電子郵件供檢警調查，然經本院詢問移送之檢警單位，均
    無查獲之事證，此有臺南市政府警察局第五分局110 年11月
    9 日南市警五偵字第1100613394號函、臺南市政府警察局第
    五分局111 年2 月9 日南市警五偵字第1110075991號函暨附
    件在卷足參（本院卷第39、137-143 頁），自無從邀本條規
    定之減刑寬典，附此敘明。被告因如前述符合毒品危害防制
    條例第17條第2項規定，經本院依法減輕其刑後，其所犯上
    開之罪之法定刑度已降低為有期徒刑3年6月以上，縱依上開
    條例第9條第3項加重，亦僅需判處有期徒刑3年7月以上，較
    之原定最低刑度已有明顯減輕；參酌販賣毒品為我國法制重
    罰不寬貸之犯行，被告無視法令禁制，販賣包數達100包、
    數量非少，自無從認其上開犯罪有何特殊之原因與環境，在
    客觀上足以引起一般同情，即使宣告上開法定最低刑度猶嫌
    過重之情事，其所為即難邀憫恕，不宜再引用刑法第59條規
    定酌量減輕其刑。
㈣、爰審酌被告無視於國家杜絕毒品危害之禁令，販賣毒品之行
    為，無異擴大促進毒品之流通，令施用者沉迷淪陷，形成生
    理成癮性及心理依賴性，戕害國民身心健康，且販賣含有混
    和第三級之毒咖啡包數量不少，危害社會治安甚鉅，自應受
    有相當程度之刑事非難，然本案流毒對象僅止於證人1人，
    犯後於偵審時坦認犯行，已有悔意，再兼衡被告販賣毒品之
    犯罪動機、目的、手段及其素行、高職畢業之學歷、未婚、
    從事汽車業務之家庭生活狀況等一切情狀，量處如主文所示
    之刑。被告雖為緩刑之請求，然參酌被告犯罪情節、犯罪所
    生危害，況本案既宣告有期徒刑3年10月，已逾刑法第74條
    所定「受2年以下有期徒刑、拘役或罰金之宣告」，不符合
    緩刑宣告之要件，自無從為緩刑之宣告。
四、沒收
㈠、犯罪所得，屬於犯罪行為人者，沒收之，刑法第38條之1第1
    項前段定有明文。又犯罪所得沒收之目的在於消除行為人或
    第三人的不法獲利，具有類似不當得利之衡平措施性質，且
    任何人均不得坐享犯罪所得，犯罪行為人投入犯罪之成本不
    值得保護，故而販賣毒品所得無論成本若干或利潤多少，均
    應全部諭知沒收（最高法院106年度臺上字第439號判決意旨
    參照）。查被告販賣毒品之犯行，已向購毒者收取1萬6,000
    元，此經被告供述在卷，核與證人供述相符（出處同前），
    上開被告犯罪所得，應依前開規定諭知沒收，於全部或一部
    不能沒收或不宜執行沒收時，併依同法條第3項規定，追徵
    其價額。
㈡、按「犯第4條至第9條、第12條、第13條或第14條第1項、第2
    項之罪者，其供犯罪所用之物，不問屬於犯罪行為人與否，
    均沒收之。」，毒品危害防制條例第19條第1項定有明文。
    查扣案被告手機Apple Iphone11(含門號0000000000號SIM卡
    1枚)，為被告所有，且供其與證人聯繫本件販賣毒品犯行之
    用，此經被告供述在卷（本院卷第49頁），並有卷附翻拍照
    片，應依毒品危害防制條例第19條第1項規定宣告沒收。
㈢、另按在販賣毒品之場合，如出售者業將毒品交付買方，無論
    已否收得對價，既已易手，祇能在該買方犯罪之宣告刑項下
    ，為沒收銷燬之諭知，尚無列為賣方犯罪從刑之餘地（最高
    法院100年度臺上字第654號刑事判決可供參照）。查扣案之
    咖啡包，經送鑑定後，雖檢出第三級毒品成分，有上開鑑驗
    書附卷可查，然此為被告販賣與證人之毒品，且交付證人，
    依上開說明，自無從在本案宣告沒收，附此敘明。
據上論斷，應依刑事訴訟法第299條第1項前段、第300條，毒品
危害防制條例第4條第3項、第9條第3項、第17條第2項、第19條
第1項，刑法第11條、第38條第1、3項、第40條第1項，判決如主
文。　　
本案經檢察官郭書鳴提起公訴、謝欣如到庭執行職務。
中　　華　　民　　國　　111 　年　　2 　　月　　22　　日
                  刑事第五庭    審判長法　官  鍾邦久
　　　　　　　　　
                                      法　官  林欣玲
　　　　　　　　　　　　　　　　　　　
                                      法　官  蔡奇秀
以上正本證明與原本無異。
如不服本判決應於收受本判決後20日內向本院提出上訴書狀，並
應敘述具體理由。其未敘述上訴理由者，應於上訴期間屆滿後20
日內向本院補提理由書狀（均須按他造當事人之人數附繕本）「
切勿逕送上級法院」。 
    　　　　　　　　　　　　　　　　　書記官　黃郁淇
中　　華　　民　　國　　111 　年　　2 　　月　　22　　日

附錄本案所犯法條全文：
毒品危害防制條例第4條第3項
製造、運輸、販賣第三級毒品者，處 7 年以上有期徒刑，得併
科新臺幣 7 百萬元以下罰金。